【裁判字號】    98,聲判,225
【裁判日期】    981231
【裁判案由】    聲請交付審判
【裁判全文】
臺灣臺北地方法院刑事裁定             98年度聲判字第225號
聲  請  人  乙○○
即  告訴人
代  理  人  張運才律師
被      告  甲○○
            丙○○
上列聲請人即告訴人因告訴被告等偽造文書案件，不服臺灣高等
法院檢察署檢察長於民國98年11月12日98年度上聲議字第7197號
駁回再議之處分（原不起訴處分案號：臺灣臺北地方法院檢察署
98年度偵字第14353 號），聲請交付審判，本院裁定如下：
    主  文
聲請駁回。
    理  由
一、按告訴人不服上級法院檢察署檢察長或檢察總長認再議為無
    理由而駁回之處分者，得於接受處分書後10日內委任律師提
    出理由狀，向該管第一審法院聲請交付審判；法院認交付審
    判之聲請不合法或無理由者，應駁回之，刑事訴訟法第258
    條之1 、第258 條之3 第2 項前段，分別定有明文。查本件
    聲請人乙○○以被告何澤義、丙○○涉犯偽造文書罪嫌，向
    臺灣臺北地方法院檢察署提出告訴，經該署檢察官偵查後，
    於民國98年8 月14日以98年度偵字第14353 號為不起訴處分
    ，聲請人不服，聲請再議，經臺灣高等法院檢察署檢察長認
    再議無理由，於98年11月12日以98年度上聲議字第7197號駁
    回聲請人再議之聲請，聲請人於98年11月18日收受前揭駁回
    再議之處分書，並於同年11月27日委任律師具狀向本院聲請
    交付審判，則聲請人就被告等聲請交付審判，程序上核屬合
    法，合先敘明。
二、聲請交付審判意旨略以：被告甲○○於93年8 月23日與告訴
    人乙○○就柬埔寨國金邊市MEANCHEY區BEONGTOMPUN 地方CH
    AMROEUN PHAL村（即中蘭村）第三團之土地訂立買賣契約，
    雙方於93年11月11日完成土地持有使用權轉讓，告訴人並於
    現場交付土地，惟因被告甲○○尚未決定登記所有權人，致
    當時未辦理所有權登記。嗣被告甲○○因該筆土地糾紛與告
    訴人涉訟，詎被告甲○○因於刑事、民事訴訟程序迭遭敗訴
    ，竟與被告丙○○共同意圖為自己不法之所有，基於行使偽
    造文書、詐欺取財之不法犯意聯絡，於96年2 月27日前之不
    詳時日，在不詳地點，偽以東埔寨國金邊市中蘭村村長德沙
    林名義出具之內容不實之闡明書及與上開土地買賣契約無關
    之土地管控和使用授權書1 紙，並於96年2 月27日持向臺灣
    高等法院引為96年度上易字第193 號民事訴訟案件之證據資
    料，臺灣高等法院因而於97年7 月23日撤銷原第一審告訴人
    勝訴之判決，改判告訴人敗訴，致告訴人受有新臺幣130 餘
    萬元之損失，並生損害於柬埔寨籍人士德沙林。原不起訴處
    分及再議駁回之處分，對於上開以德沙林名義出具，內容迥
    然不同且真偽足以影響告訴人及被告等權益之闡明書及否認
    書，非但未予傳訊德沙林本人詳為調查，且對於闡明書上之
    署名是否為被告等偽造，亦未查證，又被告甲○○嗣於96年
    1 月19日臺灣板橋地方法院95年度訴字第1072號案件終結時
    ，因未提出上開闡明書而遭敗訴判決，時間上可認為被告等
    確有行使偽造文書之犯行。此外，上開土地買賣雙方之介紹
    人黃桂雲對交易過程應均知曉，但亦未傳訊該證人以調查。
    是以原檢察官對於聲請傳喚證人等重要證據未為調查及審酌
    ，爰依法聲請准予裁定交付審判等語。
三、按刑事訴訟法第258 條之1 規定告訴人得向法院聲請交付審
    判，揆其立法意旨，係對於「檢察官不起訴裁量權」制衡之
    一種外部監督機制，法院之職責僅在就檢察官所為不起訴之
    處分是否正確加以審查，藉以防止檢察機關濫權，依此立法
    精神，同法第258 條之3 第3 項規定「法院就交付審判之聲
    請為裁定前，得為必要之調查」，所謂「得為必要之調查」
    ，係指調查證據之範圍應以偵查中曾顯現者為限，不可就新
    提出之證據再為調查，亦不可蒐集偵查卷宗以外之證據，否
    則將與刑事訴訟法第260 條之再行起訴規定混淆不清。法院
    於審查交付審判之聲請有無理由時，除認為告訴人所指摘不
    利被告之事證，未經檢察機關詳為調查或斟酌，或不起訴處
    分書所載理由違背經驗法則、論理法則或其他證據法則者外
    ，不宜率予交付審判。所謂告訴人所指摘不利被告之事證，
    未經檢察機關詳為調查，係指告訴人所提出請求調查之證據
    ，檢察官未予調查，且若經調查，即足以動搖原偵查檢察官
    事實之認定及處分之決定，倘調查結果，尚不足以動搖原事
    實之認定及處分之決定者，仍不能率予交付審判。次按，犯
    罪事實應依證據認定之，無證據不得認定犯罪事實，同法第
    154 條第2 項定有明文；又所謂認定犯罪事實之證據，係指
    適合於被告犯罪事實認定之積極證據而言，苟積極證據之本
    身存有瑕疵而不足為不利於被告事實之認定時，即應為有利
    於被告之認定，更不必有何有利之證據。而認定犯罪事實所
    憑之證據，無論係直接證據或間接證據，其為訴訟上之證明
    ，須於通常一般之人均不致有所懷疑，而得確信其為真實之
    程度者，始得據為有罪之認定，倘其證明尚未達到此一程度
    ，而有合理之懷疑存在，本諸無罪推定原則，自應為被告無
    罪之諭知（最高法院76年臺上字第4986號判例、92年度臺上
    字第2570號判決意旨參照）。
四、訊據被告甲○○、丙○○固坦承有於前揭時、地就上開土地
    訂立買賣契約，並完成土地持有使用權轉讓及現場交付土地
    之事實，惟被告2 人均堅決否認有何上開偽造文書等犯行，
    被告甲○○並辯稱：該闡明書係伊委託被告丙○○去柬埔寨
    幫伊調閱資料，由村長德沙林親自出具，伊有實際去找過德
    沙林，德沙林於94年6 月12日當時就跟伊說：他是被告訴人
    乙○○所騙，要請告訴人過去說明等語，且闡明書除經外交
    部認證後，也經過兩位土地主管機關的分局長蓋章證明，伊
    不曉得為什麼村長又出了否認信等語；被告丙○○則辯稱：
    被告甲○○委託伊處理土地糾紛，伊就到村長德沙林那裡說
    明，德沙林出示一些資料，表示該土地欲賣出時有被村民制
    止，還說土地根本沒有買賣如何交易，闡明書是村長先前就
    寫好，伊去的時候，德沙林就直接交給伊，伊去查證時，有
    找官方分區長跟翻譯一起去，拿到闡明書後就拿去認證，所
    有程序都是依法處理完之後寄回來等語。
五、經查，本件上開土地之買賣事實，業經被告甲○○、丙○○
    所坦承，且告訴人乙○○亦不否認，並有土地買賣契約書、
    告訴人領取買賣價金之收據、柬埔寨王國土地持有使用權轉
    讓書等附卷可稽，是被告甲○○與告訴人乙○○間雖因故未
    辦理上開土地之所有權移轉登記，然仍無礙認定上開土地買
    賣契約確實存在之事實。其次，由被告甲○○於96年2 月27
    日持向臺灣高等法院96年度上字第193 號民事訴訟案件作為
    證據之闡明書以觀，可知其內容中確提及上開土地係出賣給
    柬埔寨之當地人高莫尼達拉，與告訴人乙○○嗣後所提出之
    否認信內容中提及上開土地係出賣給甲○○等情迥然不同，
    而觀諸前開闡明書及否認信，形式上均經我國外交部駐外單
    位驗證無訛，有分別蓋用在前開闡明書、否認信上之我國駐
    外單位驗證章戳附卷可憑，則其驗證效力雖不及於該書信內
    容真偽之認定，然均可證明書信上德沙林之簽名屬實，是該
    闡明書上德沙林之署名是否確係被告2 人偽造，尚非無疑，
    至告訴人乙○○雖曾陳稱：伊有去找村長德沙林求證過，村
    長否認闡明書是他出具的，伊也不敢確認闡明書上村長之簽
    名是否為偽造，但是伊有村長出具之否認信，且該否認信亦
    經過外交部認證等語，惟縱使告訴人所言為真，亦無從證明
    被告甲○○所提出之闡明書或其上之德沙林簽名係屬偽造一
    事，進而臺灣高等法院96年度易字第193 號民事訴訟案件以
    被告甲○○所提出之闡明書為據，撤銷原第一審告訴人勝訴
    之判決，改判告訴人敗訴，要難逕認被告2 人對此有何詐欺
    取財之犯行，故本件自不宜率予交付審判。此外，前揭闡明
    書及否認信是否均係德沙林本人出具乙節，雖傳喚德沙林本
    人到庭說明，將較能清楚認定，然告訴人本身既曾於偵查中
    陳稱：德沙林是柬埔寨人，應該不可能找他來作證等語在卷
    ，則原檢察官雖未傳喚德沙林到庭作證，亦難認定是對本件
    之重要證據未予調查，而係有事實上之困難，且告訴人聲請
    傳喚證人黃桂雲之目的，僅係要證明上開土地買賣之交易過
    程，業經告訴人陳明詳實，則原檢察官以本件爭點為偽造文
    書，認告訴人所為調查人證之聲請與本案無關且無必要，未
    予准許，實已就本件之證據詳為調查或斟酌，並如前所述，
    在聲請交付審判案件中，本院實不可就聲請人新提出之證據
    再為調查，亦不可蒐集偵查卷宗以外之證據，是揆諸首揭刑
    事訴訟法第258 條之1 、第258 條之3 第3 項之立法意旨，
    本院並不能持上開理由率與裁定交付審判，附此敘明。
六、綜上所述，依據本件在偵查中已顯現之證據，均仍不足以證
    明被告甲○○、丙○○等人，有告訴人乙○○所指訴之上開
    犯罪嫌疑。從而，原檢察官及臺灣高等法院檢察署檢察長審
    酌偵查卷內現存之證據後，所為之不起訴處分及駁回再議處
    分，並未違反事實、經驗法則及其他證據法則，於法自無違
    誤。聲請意旨仍執前詞，以原處分有違背法令之情形，據以
    指摘原處分違法，而聲請交付審判，為無理由，是應予駁回
    。
七、據上論斷，依刑事訴訟法第258 條之3 第1 項、第2 項前段
    ，裁定如主文。
中    華    民    國    98    年    12    月    31    日
                  刑事第十七庭  審判長法  官  劉煌基
                                      法  官  賴淑美
                                      法  官  葉力旗
上正本證明與原本無異。
本裁定不得抗告。
                                      書記官  林碧華
中    華    民    國    98    年    12    月    31    日

司法院資訊處製作；財團法人民間司法改革基金會備份。
